【裁判字號】    95,訴,273
【裁判日期】    950227
【裁判案由】    毒品危害防制條例
【裁判全文】
臺灣高雄地方法院刑事判決               95年度訴字第273號
公  訴  人  臺灣高雄地方法院檢察署檢察官
被      告  甲○○
                    （另案於臺灣高雄監獄執行中）
上列被告因毒品危害防制條例案件，經檢察官提起公訴（94年度
毒偵字第8871、9520號）及移請併案審理（95年度毒偵字第122
號），本院判決如下：
    主  文
本件公訴不受理。
    理  由
一、公訴意旨略以：被告甲○○前於民國93年間，因竊盜案件，
    經臺灣高雄地方法院以93年度簡字第3252號判處有期徒刑5
    月確定，於94年3 月14日執行完畢。另於88年間因施用毒品
    案件，經臺灣高雄地方法院以88年度毒聲字第347 號裁定送
    勒戒處所觀察、勒戒後，因認有繼續施用毒品之傾向，復經
    臺灣高雄地方法院以88年度毒聲字第1555號裁定令入戒治處
    所施以強制戒治，嗣經臺灣高等法院高雄分院以87年度上訴
    字第1398號裁定停止戒治並付保護管束，於保護管束期間內
    再因施用毒品，違反保護管束應遵守事項情節重大，而經臺
    灣高等法院高雄分院以87年度上訴字第1398號撤銷停止戒治
    續行強制戒治，於89年4 月29日執行完畢，經臺灣高等法院
    高雄分院以87年度上訴字第1398號判決免刑確定。詎其仍不
    知悔改，於5 年內復基於施用第1 級毒品海洛因及第2 級毒
    品甲基安非他命之概括犯意，分別自94年10月24日某時起至
    同年月26日10時50分許止，連續在高雄縣林園鄉○○村○○
    街30號「星河遊藝場」1 樓後方廁所旁，以注射針筒注射之
    方式，施用第1級毒品海洛因；於94年9月16日16時許起回溯
    24小時內之某時起至同年10月26日12時許回溯24小時內之某
    時止，連續在不詳地點，以不詳方式，施用第2 級毒品甲基
    安非他命。嗣分別於同年9 月16日9 時15分許，在高雄縣大
    寮鄉○○村○○○路29巷4-4號為警搜索查獲；於同年10月2
    6日10時50分許，為警當場於「星河遊藝場」1樓後方廁所旁
    查獲，並扣得針筒1支，因認被告涉犯毒品危害防制條例第1
    0 條第1 項、第2 項之連續施用第一級、第二級毒品罪嫌等
    語。
二、按案件起訴之程序違背規定者，應諭知不受理之判決，刑事
    訴訟法第303 條第1 款定有明文。再者毒品危害防制條例第
    20條第1 項至第3 項規定：「初犯第10條之罪者，檢察官應
    聲請法院裁定令被告入勒戒處所觀察、勒戒，期間不得逾2
    月」、「觀察、勒戒後，檢察官依據勒戒處所之陳報，認受
    觀察、勒戒人無繼續施用毒品傾向者，應即釋放，並為不起
    訴之處分；認受觀察、勒戒人有繼續施用毒品傾向者，檢察
    官應聲請法院裁定令入戒治處所強制戒治，其期間為6 個月
    以上，至無繼續強制戒治之必要為止。但最長不得逾1 年。
    」、「依前項規定為觀察、勒戒或強制戒治執行完畢釋放後
    ，5 年後再犯第10條之罪者，適用本條前2 項之規定」，故
    行為人倘因施用毒品案件，業經前述行政處遇療程執行完畢
    並予釋放後，5 年內再犯施用毒品之罪者，檢察官始得依法
    起訴，此為該條例第10條施用毒品罪之法定訴追要件，且因
    本條規定係限制人民身體自由權利，依罪刑法定原則及絕對
    法律保留原則，解釋範圍應以文義解釋為限，立法文義不明
    或有疏漏時，亦應作有利行為人之解釋，另慮及立法意旨在
    降低施用者之法定刑外，兼採觀察、勒戒及強制戒治手段戒
    除毒癮措施，若謂5 年內再犯即永無再受觀察勒戒之恩典，
    顯有違本條例立法目的，故觀察、勒戒或強制戒治執行完畢
    釋放後，5 年內再犯施用第一、二級毒品之罪，經法院判處
    罪刑，嗣於觀察、勒戒或強制戒治執行完畢釋放後5 年後再
    犯施用毒品罪名，依上開旨意，仍應重行聲請觀察、勒戒。
    （台灣高等法院高雄分院95年1 月5 日刑庭庭長會議、台灣
    高等法院94年度法律座談會有關毒品危害防制條例提案第11
    號結論意旨參照）
三、經查，被告前於88年間因施用毒品案件，經本院以88年度毒
    聲字第347 號裁定送勒戒處所觀察、勒戒後，因認有繼續施
    用毒品之傾向，復經本院以88年度毒聲字第1555號裁定令入
    戒治處所施以強制戒治，嗣經臺灣高等法院高雄分院以87年
    度上訴字第1398號裁定停止戒治並付保護管束，於保護管束
    期間內再因施用毒品，違反保護管束應遵守事項情節重大，
    而經臺灣高等法院高雄分院以87年度上訴字第1398號撤銷停
    止戒治續行強制戒治，於89年4 月29日執行完畢，經臺灣高
    等法院高雄分院以87年度上訴字第1398號判決免刑確定；又
    於94年間因施用第一級毒品案件，經檢察官提起公訴，由本
    院以94年度訴字第1691號判處有期徒刑8 月確定乙節，有台
    灣高雄地方法院檢察署刑案資料查註紀錄表、台灣高等法院
    被告前案紀錄表各1 份可參。從而，被告於89年4 月29日前
    次強制戒治執行完畢釋放5 年後，始於94年9 月間再犯本件
    施用毒品犯行，期間雖同因施用毒品案件經本院論罪科刑，
    惟揆諸前揭意旨，本件尚非強制戒治執行完畢釋放後，5 年
    內再為施用毒品之情形，與前揭毒品危害防制條例第20條第
    3 項所定之訴追要件不符，自不得逕予起訴，本件起訴程序
    於法顯有未合，爰不經言詞辯論，逕為諭知不受理判決。
四、移送併案意旨另以（95年度毒偵字第122 號）：被告於94年
    9 月23日下午4 時許，在高雄縣林園鄉王公廟公共廁所內，
    ，施用第一級毒品海洛因及第二級毒品安非他命各1 次，而
    認被告涉有連續施用第一級、第二級毒品罪嫌之犯行。惟本
    件既經本院諭知不受理之判決，則檢察官移送併案部分與本
    件即無裁判上一罪關係，已非本院審理範圍所及，應退回由
    檢察官另行偵查處理，附此敘明。
據上論斷，應依刑事訴訟法第303 條第1 款、第307 條，判決如
主文。
中    華    民    國    95    年    2     月    27    日
                  刑事第三庭  審判長法  官   張意聰
                                    法  官   施添寶
                                    法  官   錢衍蓁
以上正本證明與原本無異。
如不服本判決，應於判決送達後10日內，向本院提出上訴狀。
中    華    民    國    95    年    2     月    27    日
                                     書記官   鄭淑臻


司法院資訊處製作；財團法人民間司法改革基金會備份。
